【裁判字號】    97,審易,1880
【裁判日期】    980206
【裁判案由】    竊盜等
【裁判全文】
臺灣高雄地方法院刑事判決            97年度審易字第1880號
公  訴  人  臺灣高雄地方法院檢察署檢察官
被      告  丙○○
上列被告因竊盜等案件，經檢察官提起公訴（97年度偵字第2208
4 號），本院判決如下：
    主  文
丙○○犯侵入住宅附連圍繞之土地罪，處有期徒刑參月，如易科
罰金，以新臺幣壹仟元折算壹日；又犯毀越安全設備竊盜未遂罪
，處有期徒刑肆月，如易科罰金，以新臺幣壹仟元折算壹日。應
執行有期徒刑伍月，如易科罰金，以新臺幣壹仟元折算壹日。
    事  實
一、丙○○為圖至他人住家內行竊財物，竟基於侵入他人住宅附
    連圍繞之土地之犯意，於民國97年7 月20日上午10時5 分許
    ，騎乘車牌號碼ZYN-299 號輕型機車，至甲○○位在高雄縣
    路竹鄉○○村○○路170 巷301 號之住宅外，未經甲○○同
    意，擅自翻越該處圍牆而無故侵入該住宅附連圍繞之土地，
    然因見該住宅門窗均已上鎖而無法行竊，遂於未著手行竊之
    狀況下，又翻越圍牆離去。嗣於同日上午10時10分許，其另
    基於意圖為自己不法所有之犯意，翻越乙○○位在高雄縣路
    竹鄉○○村○○路170 巷301 號對面之農舍鐵製圍籬，再徒
    手破壞該農舍鐵窗（毀損部分未據告訴）而侵入該農舍內，
    之後在該農舍內搜尋財物而著手欲取走乙○○所有之電纜線
    時，因聽到屋外傳來人聲，其因恐事跡敗露，乃於尚未得手
    之際，隨即逃離該處，而將所騎乘之上開輕型機車留在現場
    ，嗣因甲○○發覺有異，乃報警處理，因而循線查悉上情。
二、案經甲○○、乙○○訴由高雄縣政府警察局湖內分局報請臺
    灣高雄地方法院檢察署檢察官偵查起訴。
    理  由
一、前揭犯罪事實，業據被告丙○○於本院審理中坦承不諱，核
    與告訴人甲○○（見警卷第4 至6 頁）、乙○○（見警卷第
    7 至9 頁）於警詢中所述情節相符，並有臺灣高雄地方法院
    檢察署公務電話紀錄（見偵卷第9 頁）（上開被告以外之人
    於審判外之言詞陳述，經公訴人及被告同意作為證據，本院
    並審酌該等陳述作成時之情況均屬正常，且與本案相關之待
    證事實具有關連性，認適當作為證據，依刑事訴訟法第159
    條之5 第1 項之規定，該等陳述均具有證據能力）、告訴人
    甲○○住處監視錄影翻拍相片、蒐證相片（見警卷第12至14
    頁）在卷可稽，則被告前開自白顯與事實相符，堪以採信。
    本件事證明確，被告前揭犯行，均堪認定。
二、按刑法第321 條第1 項第2 款之毀越門扇，係指毀損或踰越
    他人建築物之大門而言，窗戶係屬該款所謂之其他安全設備
    （最高法院91年度台上字第4354號判決可為參照）。次按，
    關於竊盜行為之著手，係以行為人已否開始財物之搜尋為要
    件（最高法院94年度台上字第6989號判決意旨足參）。是核
    被告上開侵入告訴人甲○○住處附連圍繞之土地之所為，係
    犯刑法第306 條第1 項之侵入住宅附連圍繞之土地罪；而其
    前開侵入告訴人乙○○農舍行竊財物之所為，則係犯刑法第
    321 條第2 項、第1 項第2 款之毀越安全設備竊盜未遂罪。
    被告所犯上開2 罪間，犯意各別、行為互殊，觸犯構成要件
    相異之罪名，自應分論併罰。又被告已著手於前開竊取告訴
    人乙○○財物行為之實施，然未生竊得其財物之結果，為未
    遂犯，爰依刑法第25條第2 項之規定，按既遂犯之刑減輕其
    刑。爰審酌被告為貪圖不法利益，竟無故侵入他人處所，恣
    意行竊他人財物，所為實無足取，然念其犯後坦承犯行，態
    度良好，且尚未竊得任何物品即遭發覺，犯罪情節尚非嚴重
    等一切情狀，分別量處如主文所示之刑，並定其應執行刑，
    復諭知易科罰金之折算標準，以示懲儆。
三、公訴意旨另以：被告於前開時地，基於竊盜之目的而翻越圍
    牆侵入告訴人甲○○住處附連圍繞之土地之行為，另涉犯刑
    法第321 條第2 項、第1 項第2 款之踰越牆垣竊盜未遂罪嫌
    ；而其侵入告訴人乙○○上開農舍而行竊財物之行為，另涉
    犯刑法第306 條第1 項之侵入住宅罪嫌。按刑法第321 條第
    1 項各款所列情形，乃竊盜罪之加重要件，行為人是否構成
    該條項之犯罪，自應視行為人已否著手實施竊盜行為而定，
    若行為人僅著手於刑法第321 條第1 項各款所列之加重要件
    行為，而尚未為竊盜行為之著手者，即難以竊盜之未遂犯論
    擬（最高法院著有92年度台上字第5127號判決可資參照）。
    次按，刑法第30 6條之罪，其所保護法益乃個人生活之安寧
    ，並非財產法益，是行為人侵入之住宅或建築物，若為無人
    居住之空屋或無人在內生活之建築物，即非本罪客體（臺灣
    高等法院80年度上易字第3554號判決意旨參照）。經查，被
    告侵入告訴人甲○○前開住宅附連圍繞之土地後，因該住宅
    門窗均已上鎖，致其無法物色欲竊取之財物乙情，業據其於
    本院審理中陳述明確（見本院卷第66頁背面），且依卷內所
    存之其他證據，亦無法證明其當時已開始財物之搜尋，是其
    既僅著手於刑法第321 條第1 項第2 款所列之加重要件行為
    ，依據前開說明，自難論以該款規定之未遂犯；另被告所侵
    入之告訴人乙○○前開農舍，其內僅有放置物品，並未有人
    在內居住之事實，亦據被告於本院審理中陳述明確（見本院
    卷第67頁），且依卷附蒐證相片所示（見警卷第13頁及警卷
    第14頁上方2 相片），告訴人乙○○前開農舍內，的確僅有
    放置農具、較為破舊之家具，未見有人在內生活之跡象，堪
    認被告所述應屬可信，準此，揆諸前開說明，該農舍並非刑
    法第306 條所規定之犯罪客體，被告所為，尚無從論以刑法
    第306 條第1 項之侵入住宅罪。惟上開2 部分若成立犯罪，
    依公訴意旨所示，亦與被告前開經本院論罪科刑之侵入住宅
    附連圍繞之土地犯行、毀越安全設備竊盜未遂犯行，分別具
    有想像競合犯之裁判上一罪關係，是均不另為無罪之諭知，
    附此敘明。
據上論斷，應依刑事訴訟法第299 條第1 項前段，刑法第306 條
第1 項、第321 條第1 項第2 款、第2 項、第25條第2 項、第51
條第5 款、第41條第1 項前段、第2 項，刑法施行法第1 條之1
，判決如主文。
本案經檢察官陳麗琇到庭執行職務。
中    華    民    國    98    年    2     月    6     日
                  刑事第七庭    法  官  陳君杰
以上正本證明與原本無異。
如不服本判決應於收受判決後10日內向本院提出上訴書狀，並應
敘述具體理由。其未敘述上訴理由者，應於上訴期間屆滿後20日
內向本院補提理由書(均須按他造當事人之人數附繕本)「切勿逕
送上級法院」。
中    華    民    國    98    年    2     月    6     日
                                書記官  李承悌
附錄本案論罪科刑法條：
刑法第306 條第1 項
無故侵入他人住宅、建築物或附連圍繞之土地或船艦者，處1 年
以下有期徒刑、拘役或300 元以下罰金。
刑法第321 條第1 項
犯竊盜罪而有左列情形之一者，處6 月以上、5 年以下有期徒刑
：
一  於夜間侵入住宅或有人居住之建築物、船艦或隱匿其內而犯
    之者。
二  毀越門扇、牆垣或其他安全設備而犯之者。
三  攜帶兇器而犯之者。
四  結夥三人以上而犯之者。
五  乘火災、水災或其他災害之際而犯之者。
六  在車站或埠頭而犯之者。


司法院資訊處製作；財團法人民間司法改革基金會備份。
